【裁判字號】    98,台上,7552
【裁判日期】    981217
【裁判案由】    業務上過失致人於死
【裁判全文】
最高法院刑事判決            九十八年度台上字第七五五二號
上  訴  人  甲○○
選任辯護人  楊肅欣律師
上列上訴人因業務上過失致人於死案件，不服台灣高等法院中華
民國九十八年十月八日第二審判決（九十八年度交上訴字第一０
一號，起訴案號：台灣板橋地方法院檢察署九十八年度偵字第六
五一、三０七六號），提起上訴，本院判決如下：
    主  文
上訴駁回。
    理  由
按刑事訴訟法第三百七十七條規定，上訴於第三審法院，非以判
決違背法令為理由，不得為之。是提起第三審上訴，應以原判決
違背法令為理由，係屬法定要件。如果上訴理由書狀並未依據卷
內訴訟資料，具體指摘原判決不適用何種法則或如何適用不當，
或所指摘原判決違法情事，顯與法律規定得為第三審上訴理由之
違法情形，不相適合時，均應認其上訴為違背法律上之程式，予
以駁回。本件原判決撤銷第一審之判決，改判仍論處上訴人甲○
○從事業務之人，因業務上之過失致人於死罪刑，已敘明所憑之
證據及認定之理由；從形式上觀察，並無判決違背法令之情形存
在。查原審審判長於審判期日訊問上訴人時，已依刑事訴訟法第
九十五條規定，先告知其犯罪嫌疑及所犯所有罪名等事項（見原
審卷第六十一頁）。至原判決以上訴人駕車行經行人穿越道，不
依規定讓行人優先通行，因而致被害人鄭淑芬死亡（另被害人王
韻捷受有頭部創傷併前顱擦傷等傷害），依法應負刑事責任，第
一審判決未依道路交通管理處罰條例第八十六條第一項規定加重
其刑，尚嫌未洽，因予撤銷改判，並依上開規定加重其刑，則非
罪名之變更，不生應再告知之問題。且原審審判長就上訴人駕車
行經行人穿越道，未暫停讓行人優先通行，致撞擊鄭淑芬、王韻
捷等被訴事實，亦已逐一訊問，給予上訴人充分辯解之機會，無
礙於其防禦權之行使（見原審卷第六十三頁）。上訴意旨謂原判
決依道路交通管理處罰條例第八十六條第一項規定加重其刑，未
踐行告知義務云云，據以指摘原判決違法，不符第三審上訴之法
定要件。復查，原判決以上訴人於原審審理中雖逕自匯款新台幣
二十萬元至被害人王韻捷帳戶內，但迄未與王韻捷及鄭淑芬之家
屬和解，為量刑審酌事項之一，自屬適法。又以第一審判決未適
用道路交通管理處罰條例第八十六條第一項規定加重其刑，且檢
察官以第一審判決量刑輕縱為由，為上訴人之不利益提起上訴，
因將第一審判決撤銷，改判量處上訴人有期徒刑一年二月，亦不
悖於刑事訴訟法第三百七十條不利益變更禁止原則。上訴意旨漫
稱原判決認上訴人未與被害人家屬達成民事和解，作為刑事判決
撤銷改判之理由，並量處較重於第一審判決所處之刑，於法有違
等語，憑己見砌詞指摘，亦非第三審上訴之合法理由。上訴意旨
指摘之各節，均與法律規定得為第三審上訴理由之違法情形，不
相適合，其關於業務上過失致人於死部分之上訴為違背法律上之
程式，應予駁回。再按，裁判上一罪案件之重罪部分得提起第三
審上訴，輕罪部分不得上訴，依審判不可分原則，第三審法院應
併予審判者，以重罪部分之上訴合法為前提。如重罪部分之上訴
不合法，第三審法院既應從程序上予以駁回，關於輕罪部分自無
審判不可分原則之適用，而併為實體上審判。原判決關於上訴人
業務上過失傷害部分，係依刑法第二百八十四條第二項前段論處
罪刑，核屬刑事訴訟法第三百七十六條第一款之案件，本不得上
訴於第三審法院，而想像競合犯之業務上過失致人於死部分既從
程序上駁回，則此部分之上訴即為法所不許，應併駁回之。
據上論結，應依刑事訴訟法第三百九十五條前段，判決如主文。
中    華    民    國  九十八  年   十二   月   十七   日
                      最高法院刑事第十庭
                          審判長法官  花  滿  堂
                                法官  黃  正  興
                                法官  陳  東  誥
                                法官  林  錦  芳
                                法官  洪  昌  宏
      本件正本證明與原本無異
                                      書  記  官
中    華    民    國  九十八  年   十二   月  二十一  日
                                                      v


司法院資訊處製作；財團法人民間司法改革基金會備份。
